【裁判字號】    99,上易,290
【裁判日期】    990511
【裁判案由】    損害賠償
【裁判全文】
臺灣高等法院民事判決                 99年度上易字第290號
上  訴  人  甲○○
被  上訴人  乙○○
上列當事人間損害賠償事件，上訴人對於中華民國99年1月20日
臺灣桃園地方法院98年度訴字第1990號第一審判決提起上訴，經
本院於99年4月27日言詞辯論終結，判決如下：
    主  文
上訴駁回。
第二審訴訟費用由上訴人負擔。
    事  實  及  理  由
一、本件上訴人聲明求為判決：
   （一）原判決關於不利於上訴人部分廢棄。
   （二）上開廢棄部分，被上訴人在第一審之訴駁回。
   （三）第一、二審訴訟費用由被上訴人負擔。
    被上訴人聲明求為判決：上訴駁回。
二、被上訴人起訴主張：伊係居住於桃園縣平鎮市○○○街57號
    ，而上訴人則係居住於同街55號，兩造為鄰居。上訴人於民
    國（下同 ）98年4月2日下午5時30分許，在同街57號門前，
    因所擺放之植物盆栽是否越界，應否搬移事，而與伊發生爭
    執，竟基於傷害之犯意，持澆花小水桶丟向伊，為伊用手所
    擋住。上訴人竟返家取出鐵鏟一支與伊持棍子互毆，致伊受
    有左臉、左頸腫痛及左前臂瘀傷之傷害等情。爰依侵權行為
    之法則，求為命上訴人賠償非財產損害之慰藉金新台幣（下
    同）2萬元及自起訴狀繕本送達之翌日起至清償日止，按年
    息5%計算利息之判決（至被上訴人請求給付之金額超過2 萬
    元本息部分之訴，業經原審判決駁回確定）。
    上訴人則以：伊並未毆打被上訴人，係被上訴人先毆打伊，
    伊已另案對被上訴人提出傷害告訴，伊自不負損害賠償責任
    云云，資為抗辯。
三、經查，兩造為比鄰而居之鄰居，上訴人於98年4月2日下午5
    時30分許，在桃園縣平鎮市○○○街57號門前，因被上訴人
    所擺之植物盆栽是否越界，應否搬移事，而與被上訴人發生
    爭執，繼而互毆，致被上訴人受有左臉、左頸腫痛、左前臂
    瘀傷之傷害。上訴人因此所涉及刑責部分，業經刑事法院依
    傷害罪名判處拘役20日，併諭知易科罰金之折算標準確定之
    事實，有被上訴人提出之陽明醫院診斷證明書，及原審法院
    98 年度簡上字第738號刑事判決可證（見本院卷第17頁、原
    審卷第4-6頁 ），並經原審依職權調取上訴人傷害案件偵審
    卷宗核閱屬實，即上訴人除否認有毆打被上訴人外，對於其
    餘各情亦不爭執，自堪信為真。
四、上訴人雖抗辯伊並未毆打被上訴人云云。惟查被上訴人已於
    刑事訴訟偵查中指稱：「....被告（指上訴人）拿家中的水
    桶就砸我頭，我手擋住她水桶，她就跑回家中拿鐵鏟過來我
    家中打我頭部及身體，他老公（指許富從）聽到我們吵架聲
    音，就過來把她拉回家中」（見桃園地檢署98年度偵字第96
    48號卷第9頁 ），核與證人即上訴人之夫許富從在刑事訴訟
    偵查中所證稱：「被告拿澆水水桶要去澆菜，原告（指被上
    訴人）將門前的盆栽推到被告家門前，兩人就吵起來，原告
    拿棍子打被告，被告拿澆花之水桶阻擋並回擊，後來被告回
    家拿1支鏟子與原告對打，彼此對敲1、2下，伊就攔被告，
    並勸被告回家」等情形相符（見同上引卷第20頁），並有被
    上訴人所提出之陽明醫院診斷證明書足資佐證。足見上訴人
    所為上開抗辯，殊不足取。
五、按因故意或過失，不法侵害他人之權利者，負損害賠償責任
    ；又不法侵害他人之身體、健康、名譽、自由、信用、隱私
    、貞操，或不法侵害其他人格法益而情節重大者，被害人雖
    非財產上之損害，亦得請求賠償相當之金額， 民法第184條
    第1項前段、第195條第1項前段分別定有明文。 上訴人因與
    被上訴人互毆，致被上訴人受有前揭所示傷害，而赴醫院就
    診，在精神上自必感受痛苦，揆諸前開規定，被上訴人自得
    請求上訴人賠償非財產上之慰藉金。爰斟酌被上訴人係小學
    畢業，名下有土地、房屋各一筆，汽車二輛，投資三筆；而
    上訴人係大學畢業，在泰豐輪胎股份有限公司任技術員，每
    月收入3萬餘元，名下有土地二筆，房屋二筆，汽車一輛（
    見原審卷第31-32頁、22-23頁，本院卷第25頁背面），及被
    上訴人所受傷害程度等一切情狀後，認被上訴人請求賠償慰
    藉金額以2萬元為相當。
六、再按，互毆乃雙方互為侵權行為，與雙方行為為損害之共同
    原因者有別，無民法第217條過失相抵原則之適用（ 最高法
    院68年台上字第967號判例參照）。 本件縱認係因被上訴人
    先以棍子毆打上訴人，上訴人始與被上訴人互毆而傷害被上
    訴人成傷，揆諸前開說明，仍無過失相抵之適用。
七、綜上所述，被上訴人依侵權行為之法則，請求上訴人給付2
    萬元及自起訴狀繕本送達之翌日即98年9月17日起（見原審
    附民卷第1頁）至清償日止，按年息5%計算之利息部分（民
    法第229條第2項、第233條第1項），自屬應予准許。從而原
    審就上開部分所為上訴人敗訴之判決，並無不合，上訴論旨
    仍執前詞指摘原判決此部分不當，求予廢棄改判，為無理由
    ，應予駁回。
八、至兩造其餘之攻擊或防禦方法及未經援用之證據，經斟酌後
    ，認為均不足以影響本判決之結果，自無逐一詳予論駁之必
    要。併此敘明。
據上論結，本件上訴為無理由，依民事訴訟法第449條第1項、第
78條，判決如主文。
中    華    民    國    99    年    5     月    11    日
                  民事第六庭
                        審判長法  官 林鄉誠
                              法  官 梁玉芬
                              法  官 張  蘭
正本係照原本作成。
不得上訴。
中    華    民    國    99    年    5     月    13    日
                              書記官 黃麗玲

司法院資訊處製作；財團法人民間司法改革基金會備份。
